臺灣高雄地方法院刑事判決　　　　　　　96年度易字第2087號
公　訴　人　臺灣高雄地方法院檢察署檢察官
被　　　告　丁○○
上列被告因恐嚇案件，經檢察官提起公訴（96年度偵字第12903
號），被告於本院審判程序為有罪之陳述，經裁定依簡式審判程
序審理，本院判決如下：
    主  文
丁○○以加害生命、身體之事，恐嚇他人致生危害於安全，處有
期徒刑參月，如易科罰金，以銀元參佰元即新臺幣玖佰元折算壹
日；減為有期徒刑壹月又拾伍日，如易科罰金，以銀元參佰元即
新臺幣玖佰元折算壹日。
    事  實
一、丁○○與賴俊志、丙○○、乙○○係朋友關係。緣賴俊志不
    滿前因生意糾紛遭己○○率眾毆打，遂駕車搭載其所召集之
    丁○○、丙○○、乙○○等人，於民國95年4 月23日中午12
    時許，抵達嘉義縣中埔交流道附近之象園餐廳欲向己○○尋
    仇，俟見己○○及其妻弟戊○○後，丁○○、賴俊志、丙○○、乙○○4 人旋下車並共同基於傷害人身體之犯意聯絡，
    推由賴俊志手執木棍、丙○○及乙○○手執球棒，另丁○○
    則以徒手方式，毆打己○○、戊○○之頭部、手部，致己○○受有左手肘、前臂、掌心（背）表淺磨損、擦傷，及左後
    頭皮挫傷暨皮下瘀血1 處（2X2 公分）等傷害，另戊○○則
    受有頭皮挫傷暨皮下瘀血1 處（2X2 公分）、右前臂挫傷暨
    皮下瘀血1 處（3X3 公分）、左前臂挫傷暨皮下瘀血1 處（
    3X3 公分）等傷害。迨己○○、戊○○四散逃離後，賴俊志
    、丁○○猶自後追逐己○○，然丁○○於追逐己○○之過程
    中，竟另萌恐嚇犯意，持制式半自動手槍1 支（已另案扣押
    ）指向己○○，而以加害生命、身體之事恐嚇己○○，使己○○心生恐懼，致生危害於安全，惟未追獲始行罷手（上開
    4 人所犯傷害及違反槍砲彈藥刀械管制條例之犯行已另經本
    院95年度訴字第2810號及台灣高等法院96度上訴字第1162號
    判決確定）。
二、案經臺灣高雄地方法院檢察署檢察官自動檢舉偵查起訴。
    理  由
一、本件被告丁○○所犯係死刑、無期徒刑、最輕本刑為3 年以
    上有期徒刑以外之罪，其於審判程序中就被訴事實為有罪之
    陳述，經法官告知簡式審判程序之旨，並聽取公訴人及被告
    之意見後，依刑事訴訟法第273 條之1 第1 項規定，裁定進
    行簡式審判程序，合先敘明。
二、前揭犯罪事實，業經證人即被害人己○○、戊○○於警詢及
    本院另案審判時指證綦詳（見警卷第22、27頁、本院95年度
    訴字第2810號卷第78至83、87至92頁），核與證人賴俊志於
    偵訊時之結證內容相符（見臺灣高雄地方法院檢察署95年度
    偵字第12318 號卷第38頁），並有高雄縣政府警察局岡山分
    局扣押筆錄、扣押物品目錄表、扣押物品收據各1 紙（見警
    卷第32至34頁）、臺灣高雄地方法院檢察署95年度偵字第
    12318 號起訴書、本院95年度訴字第2810號刑事判決及台灣
    高等法院96度上訴字第1162號刑事判決各1 份在卷可稽，復
    據被告丁○○於本院審理中坦認上情不諱，足徵被告之自白
    確與事實相符，堪予採信。
三、論罪、科刑
  (一)查被告於前開行為後，刑法第41條業經總統於94年2 月2 日
    修正公布，並依刑法施行法第10條之1 規定自95年7 月1 日
    施行。另刑法第305 條恐嚇危害安全罪規定之法定刑為「2
    年以下有期徒刑、拘役或300 元以下罰金」，依修正前刑法
    第41條第1 項前段原規定「犯最重本刑為5 年以下有期徒刑
    以下之刑之罪，而受6 個月以下有期徒刑或拘役之宣告，因
    身體、教育、職業、家庭之關係或其他正當事由，執行顯有
    困難者，得以1 元以上3 元以下折算1 日，易科罰金」，且
    被告行為時之易科罰金折算標準，依修正前罰金罰鍰提高標
    準條例第2 條前段（現已刪除）之規定，本係就其原定數額
    提高為100 倍折算1 日，故被告行為時之易科罰金折算標準
    乃以銀元300 元折算1 日，經折算後應以新臺幣900 元折算
    為1 日，惟修正後之刑法第41條第1 項前段則改以：「犯最
    重本刑為5 年以下有期徒刑以下之刑之罪，而受6 個月以下
    有期徒刑或拘役之宣告者，得以新臺幣1000元、2000元或
    3000 元 折算1 日，易科罰金」，乃就易科罰金折算標準予
    以提高；至刑法第305 條之恐嚇危害安全罪得科以罰金刑部
    分，因刑法第33條第5 款、第67條、第68條等規定業經變更
    ，並於95年7 月1 日施行，罰金刑之最低度刑，由銀元10元
    （前經提高10倍）即新臺幣30元提高為新臺幣1000元，且加
    （減）之最低數額亦由銀元1 元即新臺幣3 元，提高為新臺
    幣100 元。玆經整體比較結果，裁判時法對被告並未較為有
    利，故依刑法第2 條第1 項規定，自應適用行為時法，亦即
    以修正前之刑法規定論斷罪責及定其易科罰金折算標準。至
    同日施行之刑法施行法第1 條之1 ，僅係規範如何將刑法分
    則罰金刑之單位由「銀元」轉換為「新臺幣」，未就各該分
    則之實際內涵加以變更，亦無關行為可罰性之變更，自不生
    新舊法比較之問題，而應直接適用裁判時法，俱合先敘明。
  (二)核被告所為，係犯刑法第305 條之恐嚇危害安全罪。爰審酌
    被告不思以理性方式幫忙友人解決紛爭，於追逐被害人己○○之過程中，竟持上開其所有之制式半自動手槍1 把指向被
    害人，使被害人受有精神上之恐懼，自非可取，惟念其犯後
    於本院審訊時坦承犯行，態度尚可，再酌及被告係因幫助友
    人處理紛爭及其職業、經濟狀況等一切情狀，爰量處如主文
    所示之刑及諭知易科罰金之折算標準。又被告前揭犯罪時間
    係在96年4 月24日以前，合於中華民國96年罪犯減刑條例所
    定減刑條件，應減為如主文所示之刑並諭知易科罰金折算標
    準。此外，扣案之奧地利GLOCK 廠19型口徑9 mm制式半自動
    手槍1 支（含彈匣壹個，槍枝管制編號為：0000000000號）
    ，雖係被告所有及供其犯罪所用之物，然業經本院95年度訴
    字第2810號刑事判決諭知沒收，故不另為沒收之宣告，併此
    敘明。
據上論斷，應依刑事訴訟法第273 條之1 第1 項、第299 條第1
項前段，刑法第305 條，修正前刑法第41條第1 項前段，刑法施
行法第1 條之1 ，修正前罰金罰鍰標準條例第2 條，現行法規所
定貨幣單位折算新臺幣條例第2 條、中華民國96年罪犯減刑條例
第2 條第1 項第3 款、第7 條，判決如主文。
本案經檢察官甲○○到庭執行職務。
中　　華　　民　　國　　96　　年　　11　　月　　30　　日
                  刑事第十二庭  法　官  葉文博
以上正本證明與原本無異。
如不服本判決應於收受本判決後10日內向本院提出上訴書狀，並
應敘述具體理由，如未敘述上訴理由者，應於上訴期間屆滿後20
日內補提理由書狀於本院（均須按他造當事人之人數附繕本）「
切勿逕送上級法院」。
中　　華　　民　　國　　96　　年　 　11　　月　 30　　日
                                 書記官  李柏親
附錄本案所犯法條
中華民國刑法第305條
（恐嚇危害安全罪）
以加害生命、身體、自由、名譽、財產之事，恐嚇他人致生危害
於安全者，處2 年以下有期徒刑、拘役或3 百元以下罰金。
